臺灣高等法院臺中分院刑事判決　　　 96年度交上易字第578號
上　訴　人　臺灣彰化地方法院檢察署檢察官
被　　　告　乙○○
　　　　　　　　　　　弄15號
選任辯護人　陳日炘　律師
上列上訴人因過失致死案件，不服臺灣彰化地方法院95年度交訴
字第 189號中華民國95年11月30日第一審判決（起訴案號：臺灣
彰化地方法院檢察署95年度偵字第9557號），提起上訴，本院判
決如下：
    主    文
原判決撤銷。
乙○○因過失致人於死，處有期徒刑肆月，減為有期徒刑貳月，
如易科罰金，以新台幣壹仟元折算壹日。緩刑年。
    犯罪事實
一、乙○○於民國95年9月24日凌晨約2時許，至彰化縣員林鎮○○路「百分百 KTV」店與黃奕誠及其他友人歡聚作樂後，駕
    駛牌照號碼 7V-8827號自用小客車（車主名義人為其母親張
    江金蔥）離去，沿彰化縣員林鎮○○路由北往南方向行駛，
    途經林森路與員水路二段設有交通管制號誌之交岔路口時，
    原應遵守該路段行車速率時速50公里之限制，並於汽車行駛
    時，應注意車前狀況，隨時採取必要之安全措施之相關規定
    ，而當時並無任何不能注意之情況，竟疏於注意車前狀況，
    且違反行車速率限制，以時速60至70公里超速行駛；而黃奕
    誠則於當晚飲酒後，已達於不能安全駕駛動力交通工具之程
    度（經測試其血液含酒精濃度為87.84mg/dl，相當於呼氣含
    酒精濃度0.43㎎/l），仍違反飲酒後血液所含酒精濃度超過
    每公升0.25毫克或血液中酒精濃度超過百分之0.05以上者，
    不得駕車（含汽車及機車）之規定，而騎乘牌照號碼GEQ-95
    9 號重型機車（車主名義人丙○○），沿員水路二段自東向
    西方向行駛，途中因興起欲測試該機車引擎馬力之極限，乃
    瞬間猛然加速行進，而疏於注意車前狀況，及行至該路與林
    森路交岔路口時，適遇交通管制號誌變換為紅燈，仍未煞停
    ，欲直行通過交岔路口。當時乙○○所駕駛之汽車適值行至
    該交岔路口，正通過該交岔路口之際，乙○○因駕車超速行
    駛，復疏於注意車前狀況，突遇黃奕誠騎乘機車闖越紅燈，
    快速穿過交岔路口，致煞避不及，二車因而相碰撞，黃奕誠
    所騎乘之機車因而失控倒地，黃奕誠受有右下肢開放性骨折
    傷害併出血性休克，乙○○見狀迅即載送黃奕誠至伍倫綜合
    醫院急救，其後黃奕誠經轉至財團法人彰化基督教醫院（下
    稱基督教醫院）救治無效，而於95年 9月27日下午14時因多
    重器官衰竭而死亡。乙○○於案發後，為逃避刑責，乃指使
    案外人黃世昌出面頂替，經警識破，因而查獲上情。
二、案經臺灣彰化地方法院檢察署檢察官據報相驗後自動檢舉偵
　　查起訴。
    理    由
一、按被告以外之人（包括證人、鑑定人、告訴人、被害人及共
    同被告等）於審判外之陳述雖不符刑事訴訟法第159條之1至
    之4 等四條之規定，而經當事人於審判程序同意作為證據，
    法院審酌該言詞陳述或書面陳述作成時之情況，認為適當者
    ，亦得為證據；當事人、代理人或辯護人於法院調查證據時
    ，知有刑事訴訟法第159條第1項不得為證據之情形，而未於
    言詞辯論終結前聲明異議者，視為有前項之同意，同法第15
    9條之5定有明文。立法意旨在於傳聞證據未經當事人之反對
    詰問予以核實，原則上先予排除。惟若當事人已於審判程序
    中表明同意該等傳聞證據可作為證據，或於言詞辯論終結前
    未聲明異議，基於尊重當事人對傳聞證據之處分權，及證據
    資料愈豐富，愈有助於真實發見之理念，且強化言詞辯論主
    義，使訴訟程序得以順暢進行，上開傳聞證據亦均具有證據
    能力。查本件全體證人於警詢時及偵查中所為之陳述，其性
    質雖屬傳聞證據，雖不符合同法第159條之1至之4 等前四條
    之情形，惟其上開警詢筆錄及偵查筆錄之內容，業經當事人
    於本院準備程序表示不爭執其證據能力，依上開規定，是全
    體證人於警詢中及偵查中之證言應具有證據能力，經審酌上
    開筆錄作成時，較無人情施壓或干擾，亦無不當取供之情形
    ，認為以之作為本案之證據亦屬適當，是其於警詢中及偵查
    筆錄之證言自具有證據能力。
二、上揭事實，訊據被告乙○○（下稱被告）於本院審理時坦承
    不諱。經查：(一)被告駕駛自用小客車，行經前開交岔路口時
    與被害人黃奕誠（下稱被害人）所騎乘之機車相碰撞，致使
    被害人人車倒地，而受有右下肢開放性骨折等多處傷害等情
    ，除據被告自白外，並經證人丁○○、丙○○證述屬實在卷
    （見相驗卷第20-25頁)，復有警製道路交通事故現場圖、道
    路交通事故調查報告表、肇事現場及車損狀況照片18幀附卷
    可稽（見相驗卷第 26-37頁）。(二)被害人因車禍受傷，經轉
    送至基督教醫院救治無效，而於95年 9月27日下午14時，因
    多重器官衰竭而死亡之事實，有卷附基督教醫院非病死者司
    法相驗病歷摘要（見相驗卷第38頁）可參，復據臺灣彰化地
    方法院檢察署檢察官督同檢驗員相驗屬實，製有驗斷書、勘
    驗筆錄、相驗屍體證明書各 1份及相驗照片在卷足憑。(三)前
    開彰化縣員林鎮○○路之肇事路段，其行車速率限制為時速
    50公里，有警製道路交通事故調查報告表在卷足稽（見相驗
    卷第36頁），而被告當時之行車速率為時速 60-70公里，已
    據其供明在卷，顯見被告肇事當時違反規定，超速行駛甚明
    。再衡之該肇事當時雖屬夜間，但該交岔路口設置多盞路燈
    照明，倘被告遵照行車速率時速50公里之速度行駛，並注意
    車前狀況，當發現被害人機車穿過該交岔路口時，當能及時
    煞停，避免相撞擊，是被告自白其當時疏於注意車前狀況，
    並違反行車速率限制，以時速60至70公里之速度超速行駛乙
    節，應認與事證相符，堪予採信。(四)又被害人於肇事後，經
    醫院測試其血液含酒精濃度為87.84mg/dl，相當於呼氣含酒
    精濃度0.43㎎/l，而被告肇事後於當日 2時37分經警檢測呼
    氣酒精濃度值為零之事實，有伍倫綜合醫院血清檢驗報告單
    及警製酒精測試數據紀錄表在卷可稽（見相驗卷第 39-40頁
    ）。(五)被害人肇事前原係騎乘丙○○所有之機車與證人即其
    高職同學丁○○所騎乘之機車併行，沿員水路二段自東向西
    方向行駛，途中向丁○○聲稱欲測試該機車引擎馬力極限，
    乃瞬間猛然加速行進，行至該路與林森路交岔路口時，適遇
    交通管制號誌變換為紅燈，仍未煞停，而直行通過交岔路口
    ，而與正由林森路通過該交岔路口之乙○○所駕駛汽車相撞
    擊等情，已據證人丁○○於警詢時證述明確在卷（見相驗卷
    第21頁）。雖證人丁○○嗣於95年10日26日檢察官偵查中改
    稱：「（死者）通過前行進號誌為黃燈，待死者行至肇事路
    口中央時轉變為紅燈」等語（見9557號偵查卷第 8頁），而
    於本院審理時仍陳述：被害人係闖黃燈等語（見本院96年 7
    月17日審判筆錄第10頁），然參之證人丁○○於肇事後警詢
    時已陳述：「黃奕誠告訴我他要測試丙○○所有重機車GEQ-
    959 號看速度能加速到多快，所以他就開始加速，我也慢慢
    的離他越來越遠，直到他發生車禍時，我都還可以看到他騎
    的機車，我看到黃奕誠是直行要通過員水路與林森路口，當
    時員水路東西向號誌是紅燈，結果我就看到一部自小客（指
    自用小客車）由北向南行駛林森路過來，就撞到機車發生車
    禍並且有火花出來，等我也到路口時，我知道是自小客7V-8
    827 號前車頭撞到機車肇事．．．．．．」等語在卷（見相
    驗卷第21頁）。按諸社會事實與經驗，被害人在深夜 2時許
    ，道路人車稀少之際，騎乘機車飆行，必無視於路口號誌之
    變換，直衝而行，則證人丁○○甫於車禍後，於警詢時，憑
    其深刻無染之記憶，所為之證述，當屬信實可採。況由證人
    丁○○上開證詞，足見被害人為測試機車引擎馬力極限，而
    猛然加速後，證人丁○○已為其拋諸在後，彼此有相當距離
    ，直到發生車禍後，丁○○始到達路口甚明。因此，肇事前
    ，證人丁○○固能從後方清楚望見前方之被害人行至閃亮號
    誌處之際，當時之燈號已變換為紅燈，惟因其與被害人已有
    相當距離，顯無從研判被害人之實際地面所在位置是否為「
    交岔口中央」，故證人丁○○於偵查中及本院審理時改稱：
    被害人行至交岔路口時燈號始轉變為紅燈；被害人闖黃燈云
    云，難認有據，無從採憑。(六)按汽車行駛時，駕駛人應注意
    車前狀況，並隨時採取必要之安全措施；行車速度，依速限
    標誌或標線之規定，無速限標誌或標線者，行車時速不得超
    過50公里，道路交通安全規則第94條第3項及第93條第1項第
    1 款分別定有明文。查本件被告駕駛汽車行駛於道路上，自
    應遵守上開道路交通安全規則之規定，其於天候、路況及視
    距均良好之情況，並無不能注意之情事，駕駛汽車行經肇事
    地點，疏於注意車前狀況，復超速行駛，致所駕汽車與被害
    人之機車相撞擊，因此肇致本件交通事故，自難辭過失之責
    任。惟依道路交通安全規則第114條第2款之規定，飲用酒類
    後其吐氣所含酒精濃度超過每公升0.25毫克或血液中酒精濃
    度超過百分之0.05以上者，不得駕車行駛於道路，則被害人
    於酒後其血液含酒精濃度為87.84mg/dl，相當於呼氣含酒精
    濃度0.43㎎/l時，於安全駕駛堪虞之情形，仍違反規定，駕
    駛機車行駛於道路，且加速飆行，疏於注意車前狀況，闖越
    紅燈，其行車嚴重違反規定，過失之情節遠甚於被告。(七)被
    告於犯後指使第三人黃世昌頂替犯行，經警識破，並查悉被
    告係肇事者之事實，已據證人即警員吳俊霖於檢察官偵查中
    證述明確，並經證人黃世昌於警詢時陳述屬實在卷（見9557
    號偵查卷第7頁及第3頁）。是本案被告並不符合自首之要件
    甚明。則卷附警製自首情形紀錄表載稱：處理人員前往傷者
    就醫之醫院處理時，肇事人在場，並當場承認為肇事人云云
    ，顯與事實不符，不能採憑，附此敘明。(八)又據卷附台灣彰
    化地方法院檢察署之勘驗筆錄、驗斷書及相驗屍體證明書等
    證明文件研判，被害人確係因被告之過失行為，致受傷醫治
    無效而死亡，被告之過失行為與被害人之死亡，二者間顯有
    相當因果關係屬實。是本案事證明確，被告犯行足以認定。
三、核被告所為，係犯刑法第276條第1項之過失致人於死罪。原
    審認被告犯行事證明確，予以論罪科刑，固非無據，惟查被
    告本案犯罪之時間在中華民國96年 4月24日以前，符合中華
    民國九十六年罪犯減刑條例第 2條第1項第3款規定減刑之要
    件，原審判決不及適用上開罪犯減刑條例予以減刑，自有未
    洽。再被告於本院審理時已與被害人家屬達成和解，被害人
    亦表示願意予以被告自新之機會，此情況原審因未能參酌以
    為量刑處遇，亦欠平允。是檢察官上訴指摘原審量刑過輕，
    雖無理由，但原審既有上開可議之處，自無可維持，應予以
    撤銷改判。按因過失致人於死之行為，雖非如故意行為之惡
    性重大，但因被告怠忽之行為，驟然釀成此悲劇，死者家屬
    之精神、心理必受嚴重創傷，內心之悲痛、遺憾，經久無以
    平息、彌補，被告之罪責，固不允輕忽，應罪當其罰，方符
    社會正義。然斟酌本案被害人酒後駕車，於道路上快速飆行
    ，未注意車前狀況，闖越紅燈，其對事故之發生，確有相當
    程度之過失。易言之，倘被害人己方稍加注意，當可輕易防
    免事故之發生，而不至有喪生之憾事。固然，人死為尊，不
    深究其生前之過錯，為我社會傳統之恕道觀念，況被害人已
    不幸慘遭橫禍亡故，實不忍再責難不當之行為，惟被害人就
    交通事故之過失情節，攸關被告刑事責任輕重之認定，故不
    能置而不論。是以揆之被告過失情節，及肇事後，迅即護送
    被害人就醫，以救人為急要，顯認其並非無「尊重、珍惜生
    命」觀念，難認係恣意橫行之情形，惡性非屬重大，尤難與
    「泯滅人性、橫行霸道」之徒，等視同論，自不宜量處過重
    之刑度，方符認事、論理及用法之平。爰審酌被告素行、行
    為所生之危害、肇事之情節、犯後之態度等一切情狀，量處
    如主文所示之刑，並依中華民國九十六年罪犯減刑條例第 2
    條第1項第3款之規定予以減刑二分之一，並諭知易科罰金之
    折算標準。又查被告前雖未曾受有期徒刑以上刑之宣告，有
    台灣彰化地方法院檢察署刑案資料查註紀錄表及本院被告全
    國前案紀錄表在卷可稽。其目前尚在就學中，有學生證影本
    在卷可憑，且於本院審理時已徵得被害人父母之諒解，雙方
    當庭達和解，有和解筆錄在卷可稽，被害人家屬並表示願意
    給予被告自新之機會，信被告經此教訓，當知警惕，應無再
    犯之虞，爰併宣告緩刑三年，用啟自新，並勵來茲。
據上論結，應依刑事訴訟法第369條第1項前段、第364條、第299
條第1項前段、刑法第276條第1項、第41條第1項前段、第74條第
1項第1款，刑法施行法第1條之1第1項、第2項前段、中華民國九
十六年罪犯減刑條例第 2條第1項第3款、第7條、第9條，判決如
主文。
本案經檢察官甲○○到庭執行職務。
中　　華　　民　　國　　96　　年　　7 　　月　　31　　日
            刑事第三庭  審判長法　官  王  增  瑜
                              法　官  廖  柏  基
                              法　官  蔡  紹  良
上列正本證明與原本無異。
不得上訴。
                              書記官  江  丞  晏
中　　華　　民　　國　　96　　年　　7 　　月　　31　　日
〈附錄本判決論罪科刑法條〉
刑法第276條第1項：
因過失致人於死者，處二年以下有期徒刑、拘役或二千元以下罰
金。
